臺灣臺北地方法院刑事判決　　　　　　　 94年度訴字第229號
公　訴　人　臺灣臺北地方法院檢察署檢察官
被　　　告　甲○
　　　　　　丙○○
上列被告等因搶奪等案件，經檢察官提起公訴（93年度調偵字第
367號），本院判決如下：
    主  文
甲○意圖為自己不法之所有，而搶奪他人之動產，處有期徒刑
月，如易科罰金，以佰元折算壹日。
丙○○傷害人之身體，處拘役拾日，如易科罰金，以佰元折
算壹日。
    事  實
一、甲○於民國九十三年一月五日下午七時許，徒步行經臺北市
    ○○○路一一四號前，見丙○○正使用中之公用電話上方，
    另置有丙○○所有之電話卡一枚，竟意圖為自己不法之所有
    ，乘丙○○正使用該公用電話不及防備之際，自丙○○右後
    方徒手搶奪尚在丙○○監督之下之前開電話卡後離去，丙○
    ○見狀，乃出言制止，並告以該電話卡係其所有，詎甲○聞
    言，仍不予理會，繼續向前疾行，欲離開現場，丙○○因而
    心生不滿，乃出言辱罵甲○，甲○聞言，亦口出穢語回應丙
    ○○，丙○○憤而自後疾步衝向甲○，甲○見狀，旋將該電
    話卡丟擲在地後，丙○○竟基於傷害人身體之犯意，猶上前
    徒手毆打甲○頭部一下，致甲○受有頭部外傷之傷害。嗣巡
    邏員警行經該處時，當場查悉上情。
二、案經甲○及丙○○訴由臺北市政府警察局中正第二分局報請
    臺灣臺北地方法院檢察署檢察官偵查起訴。
    理  由
壹、被告甲○所犯搶奪罪部分：
一、訊據被告甲○固坦承有於前揭時、地自被告丙○○正使用中
    之公用電話上方拿取電話卡之事實，惟矢口否認有何搶奪犯
    行，辯稱：伊素有收集電話卡之習慣，案發當日見該公用電
    話上方置有電話卡，依常理判斷，置於公用電話上方之電話
    卡應係他人使用完畢丟棄者，伊因而認為該電話卡亦係他人
    所棄置，故未徵詢被告丙○○之意見，即出手拿取，被告丙
    ○○旋叫住伊，伊有詢問被告丙○○該電話卡是否其所有，
    並將該電話卡置於被告丙○○使用之公用電話旁之另一座公
    用電話上方，旋往中正國中方向步行離去，其間因被告丙○
    ○口出穢言，伊有回嘴，雙方因而起口角爭執，被告丙○○
    憤而衝向前毆打伊頭部一下，伊因而倒地。又該電話卡係置
    於公用電話上方，在法律上屬無主物，不能證明為被告丙○
    ○所有，故伊並非搶奪云云。經查：
  (一)被告甲○於前揭時、地見被告丙○○正使用中之公用電話上
    方，另置有電話卡一枚，未經徵詢被告丙○○之意見，即自
    被告丙○○右後方徒手拿取該電話卡後離去之事實，為被告
    甲○所不否認，並經證人即被告丙○○於本院審理時證述屬
    實（見本院九十四年六月十五日審判筆錄），核與證人即被
    告丙○○之雇主乙○○於偵查時所證述情節相符（見調偵字
    卷第一四至一七頁），復有臺北市政府警察局中正第二分局
    員警工作紀錄簿在卷可稽（見偵字卷第二三頁），應堪認定
    。
  (二)再查被告丙○○於使用上開公用電話前，已先行取出二枚電
    話卡，一枚插入該公用電話內，另一枚則順手置於該公用電
    話上方等情，亦據證人丙○○於本院審理時證述屬實（見本
    院九十四年六月十五日審判筆錄第四頁），而被告丙○○手
    中雖未持有該枚置於公用電話上方之電話卡，被告甲○亦非
    直接自被告丙○○手中奪取該電話卡，然斯時被告丙○○正
    在使用該座公用電話，置於該話機上方之電話卡自仍在其實
    力支配之下至明。故被告甲○未徵得被告丙○○之同意，即
    出手拿取尚在其監督之下之該枚電話卡後離去，以排除其實
    力支配，應認被告甲○有乘被告丙○○正使用該公用電話不
    及防備之際，徒手搶奪該電話卡之犯行。
  (三)又查被告甲○搶奪該電話卡得手後離去之際，經被告丙○○
    出言阻止，並告以該電話卡係其所有，被告甲○得知後，仍
    未加理會，逕自向前疾行，欲離開現場，被告丙○○因而心
    生不滿，乃出言辱罵被告甲○，被告甲○亦口出穢語回應被
    告丙○○，被告丙○○憤而自後疾步衝向被告甲○，被告甲
    ○見狀，始將該電話卡丟擲在地等情，亦據證人丙○○於本
    院審理時證述明確（見本院九十四年六月十五日審判筆錄第
    五頁），核與證人乙○○於偵查時所證述情節大致相符（見
    調偵字卷第一五至一七頁）。而電話卡係表彰一定價值、供
    人撥打公共電話之用，依吾人一般生活經驗，乍見擺放於他
    人使用中之公用電話上方之電話卡，理應足以推認係該使用
    者所有，退步言，第三人亦應先行徵詢該使用者，以明電話
    卡所有權之歸屬後，方為拿取，始符常情，然被告甲○不惟
    未加詢問，甚且於被告丙○○出言制止並主張所有權時，仍
    拒絕返還，逕自離去，直至被告丙○○衝上前，始丟擲在地
    ，顯見被告甲○於搶奪該電話卡時，確係基於據為己有之不
    法意圖甚明。
  (四)被告甲○雖辯稱：伊素有收集電話卡之習慣，當日見該公用
    電話上方置有電話卡，依常理判斷該電話卡應係他人使用完
    畢丟棄者，乃出手拿取，被告丙○○旋叫住伊，伊有詢問被
    告丙○○該電話卡是否其所有，並將該電話卡置於被告丙○
    ○使用之公用電話旁之另一座公用電話上方，旋往中正國中
    方向步行離去云云。惟查，如前所述，被告甲○奪取電話卡
    後，經被告丙○○出言制止，仍未予理會，雙方進而發生口
    角，被告丙○○憤而衝向被告甲○，被告甲○始將該電話卡
    丟擲在地，苟被告甲○所辯遭被告丙○○叫住後，有詢問被
    告丙○○該電話卡是否其所有，並將該電話卡置於被告丙○
    ○使用之公用電話旁之另一座公用電話上方乙節屬實，衡情
    彼等二人素不相識，亦無怨隙，前開紛爭於被告甲○主動歸
    還電話卡後，理應就此了結，被告丙○○豈有再惡言相向進
    而衝向前傷害被告甲○（詳後述第貳部分）之可能？是被告
    甲○所辯已將電話卡置於另一座公用電話上方云云，殊難採
    信。
  (五)被告甲○復辯以：該電話卡置於公用電話上方，係無主物，
    不能證明屬被告丙○○所有，其所為並非搶奪云云。然查該
    電話卡確係被告丙○○所有，已如前述，苟被告甲○主觀上
    認該電話卡並非被告丙○○所有，係無主物而得取之，則事
    後何須如其所云將該電話卡置於另一座公用電話上方以歸還
    被告丙○○？足見其亦不否認該電話卡係被告丙○○所有。
    且查被告丙○○當時正在使用該座公用電話，置於該話機上
    方之電話卡尚在其監督之下，並不因被告丙○○未直接持卡
    在手而喪失其所有權，既如前述，自不得僅憑該電話卡置於
    公用電話上方之客觀狀態，遽認該電話卡係無主物。況搶奪
    罪所謂他人之動產，係指該動產在他人監督之下者而言，故
    不限於純粹他人所有之物，即非他人所有，或係自己與他人
    共有，而在他人監督之下者，亦得為搶奪罪之客體（最高法
    院二十五年度上字第六０九七號判例意旨參照）。故電話卡
    在被告丙○○監督之下，被告甲○竟乘其不備，出手掠取，
    以排除其實力支配，所為即合於搶奪罪之要件。縱該電話卡
    確如被告甲○所云並非被告丙○○所有，亦無礙於被告甲○
    搶奪犯行之認定。被告甲○此部分所辯，顯屬事後卸責之詞
    ，亦非可採。
  (六)至被告甲○另辯以：證人乙○○於案發當時並不在場，其證
    言不實云云。然查被告甲○於本院審理時陳稱：證人乙○○
    可證明被告丙○○有毆打伊，希望證人乙○○到庭等語（見
    本院九十四年九月六日審判筆錄第八頁），顯見被告甲○亦
    不否認證人乙○○於案發時確有在場無訛。而證人乙○○雖
    經本院多次傳拘無著，惟其於偵查中具結後向檢察官所為之
    陳述，與證人丙○○所言互核大致相符，已如前述，且其與
    被告甲○素不相識，亦無怨隙，衡情應無設詞攀誣，甘冒偽
    證刑責之理，被告甲○復未能指明證人乙○○於偵查時所述
    有何顯不可信之情況，並提出有利於己之證據供本院審酌，
    則依刑事訴訟法第一百五十九條之一第二項規定，證人乙○
    ○於偵查中所為之證述，自得為認定被告甲○犯罪之證據。
  (七)綜上所述，本件事證明確，被告甲○搶奪犯行洵堪認定，應
    予依法論科。
二、查被告甲○乘被告丙○○不備，徒手掠取尚在被告丙○○監
    督之下之電話卡，核其所為，係犯刑法第三百二十五條第一
    項之搶奪罪。其年輕識淺，因一時失慮致罹刑章，且所搶奪
    之電話卡價值甚微，犯後尚未持以使用即遭被告丙○○取回
    ，是被告甲○犯罪之情狀堪予憫恕，雖科以法定最低度之刑
    ，猶嫌過重，爰依同法第五十九條規定，減輕其刑。爰審酌
    被告甲○並無前科，素行良好，僅因一時衝動，未先徵詢被
    告丙○○，即乘其不備出手奪取該電話卡，侵害被告丙○○
    之所有權，所生危害雖非至鉅，然犯後否認犯行，態度不佳
    等一切情狀，量處如主文第一項所示之刑，並諭知易科罰金
    之折算標準。
貳、被告丙○○所犯普通傷害罪部分：
一、訊據被告丙○○矢口否認有何傷害犯行，辯稱：伊在未獲告
    知之情形下，遭被告甲○拿取電話卡後，基於保護自身財產
    之意思，追上前欲取回電話卡，而與被告甲○互相拉扯，自
    無不法可言。又伊並未毆打被告甲○，被告甲○所受之傷害
    ，可能係在拉扯過程中彼此撞擊所致云云。經查：
  (一)被告丙○○於其電話卡遭被告甲○搶奪後，出言制止被告甲
    ○，未獲置理，因而心生不滿，與被告甲○發生口角衝突後
    ，憤而自後疾步衝向被告甲○，被告甲○見狀，旋將該電話
    卡丟擲在地，已如前述，而被告丙○○於該電話卡遭棄置在
    地後，復上前徒手毆打被告甲○頭部一下等情，業據被告丙
    ○○於偵查時供稱：因被告甲○搶奪伊之電話卡，伊才跑步
    上前自後方抓被告甲○身體，當時被告甲○已回頭，就將電
    話卡丟在地上等語（見調偵字卷第一六頁），暨於本院審理
    時證稱：伊追上被告甲○時，被告甲○已將電話卡丟棄，伊
    有用手推被告甲○等語（見本院九十四年六月十五日審判筆
    錄第五頁、第七頁），核與證人乙○○於偵查時證稱：被告
    甲○拿電話卡就跑，故被告丙○○從後方追，甲○就轉頭將
    卡丟在地上，二人間有發生拉扯等語大致相符（見調偵字卷
    第一六頁）。且被告甲○於本院審理時指稱：被告丙○○衝
    上前毆打伊頭部左後方一下等語明確（見本院九十四年六月
    十五日審判筆錄第七頁），被告甲○因而受有頭部外傷之傷
    害，此亦有國立臺灣大學醫學院附設醫院診斷證明書及病歷
    在卷可憑（見偵字卷第二０頁、本院卷），是被告丙○○毆
    打被告甲○頭部成傷之犯行，亦堪認定。其空言否認，所辯
    被告甲○之傷勢，可能係在拉扯過程中彼此撞擊所致云云，
    並不足採。
  (二)至被告丙○○辯稱：伊係基於保護自身財產之意思，追上前
    欲取回電話卡，而與被告甲○互相拉扯，並無不法乙節。按
    對於現在不法之侵害，而出於防衛自己或他人權利之行為，
    不罰，刑法第二十三條前段固有明文。惟此項規定之正當防
    衛必須對於現在不法之侵害始得為之，侵害業已過去，即無
    正當防衛可言。故侵害已過去後之報復行為，不得主張防衛
    權（最高法院十九年度上字第一一七四號、三十年度上字第
    一０四０號判例意旨參照）。查如前述，被告甲○搶奪被告
    丙○○之電話卡，雖屬對被告丙○○不法之侵害，然其於被
    告丙○○衝向前之際，已將該電話卡棄置在地，則當時不法
    之侵害業已過去，被告丙○○猶因氣憤不平，復上前毆打被
    告甲○成傷，其加害行為，自無正當防衛可言。
  (三)綜上所述，本件事證明確，被告丙○○傷害犯行亦堪認定，
    應予依法論科。
二、核被告丙○○所為，係犯刑法第二百七十七條第一項之普通
    傷害罪。爰審酌被告丙○○與被告甲○素不相識，亦無怨隙
    ，因突遭被告甲○搶奪電話卡，一時衝動，與被告甲○起口
    角爭執，氣憤難耐，進而對被告甲○之身體施以暴力，然僅
    徒手毆打被告甲○頭部一下，被告甲○所受之傷害亦屬輕微
    ，且被告甲○先則要求被告丙○○賠償新臺幣（下同）十萬
    六千六百元（見本院九十四年三月二十八日準備程序筆錄第
    二頁），被告丙○○繼而於本院審理時表明願賠償被告甲○
    六萬六千元（見本院卷附之被告丙○○九十四年五月二十六
    日刑事補充狀），惟被告甲○拒絕與被告丙○○和解（見本
    院九十四年六月十五日審判筆錄第一０頁），暨被告丙○○
    否認犯行等一切情狀，量處如主文第二項所示之刑，並諭知
    易科罰金之折算標準。
據上論斷，應依刑事訴訟法第二百九十九條第一項前段，刑法第
二百七十七條第一項、第三百二十五條第一項、第五十九條、第
四十一條第一項前段，罰金罰鍰提高標準條例第一條前段、第二
條，判決如主文。
本案經檢察官黃文明到庭執行職務
中　　華　　民　　國　九十四　年　　九　　月　二十三　日
　　　　　　　　　刑事第八庭審判長法　官　陳德民
                                  法  官  唐于智
                                  法  官  陳芃宇
以上正本證明與原本無異。
如不服本判決，應於判決送達後十日內，向本院提出上訴狀。
　　　　　　　　　　    　　　　　書記官　周小玲
中　　華　　民　　國　九十四　年　　九　　月　二十三　日
附錄本案論罪科刑法條全文：
中華民國刑法第277條
傷害人之身體或健康者，處三年以下有期徒刑、拘役或一千元以
下罰金。
犯前項之罪因而致人於死者，處無期徒刑或七年以上有期徒刑；
致重傷者，處三年以上十年以下有期徒刑。
中華民國刑法第325條
意圖為自己或第3 人不法之所有，而搶奪他人之動產者，處6 月
以上5 年以下有期徒刑。
因而致人於死者，處無期徒刑或7 年以上有期徒刑，致重傷者，
處3 年以上10年以下有期徒刑。
第 1 項之未遂犯罰之。
